最高法院刑事判決　　　　　　　　　　　　　　　九十一年度台上字第四一四七號
　　上　訴　人　甲○○
　　　　　　　　　　　　送達代收人：余淑杏律師
右上訴人因偽造文書等罪案件，不服台灣高等法院中華民國八十九年三月二十一日第
二審判決（八十八年度上訴字第四七九三號，起訴案號：台灣桃園地方法院檢察署八
十七年度偵字第一六六九八號），提起上訴，本院判決如左：
    主  文
原判決撤銷，發回台灣高等法院。
    理  由
本件原判決認定上訴人甲○○係設於桃園縣中壢市○○○街十九號金淳元工業有限公
司（下稱金淳元公司）之負責人，其與某「張姓」不詳名字之成年男子間，二人基於
變造準私文書之犯意聯絡，於民國八十四年十一月初，由該張姓男子提供美商英特公
司「IN TEL CORPORATION」（下稱英特公司）所生產每秒可執行七十五個百萬赫之微
處理機三百四十個真品，交由金淳元公司代工，代工費每個新台幣（下同）一百二十
元。由上訴人先以磨床機將該批微處理機正面原來之「INTEL」、「PENTIUN」商標、
標示之速度型號磨除後，以噴砂機在磨過之微處理機表面上噴砂，再用烤箱烤乾，然
後再以移印機將粉紅橡膠頭沾上油墨或白漆後，將鋼模上之商標字體（如「INTEL PE
-NTIUN」）移印在微處理機上，最後再用雷射機刻印微處理機陶瓷表面下方之速度型
號等文字，且將微處理機背面專為防偽所用之「ｉ75」凹痕補土後，重新印刻較高速
度型號之「ｉ120 」，而變造英特公司標示執行速度型號之準私文書，足以生損害於
英特公司。惟上訴人僅製成一個，即於同年月三日十五時十五分許被警查獲等情。因
而撤銷第一審判決，改判論處上訴人共同變造私文書，足以生損害於他人罪刑，固非
無見。
惟查：(一)、原判決認定本件變造準私文書之犯行係上訴人一人所為，惟查檢察官起訴
書犯罪事實欄則指本件犯罪事實為上訴人與其夫王仁青（下或稱王某）等人所共同實
施（見起訴書第一頁反面第七行以下）。而告訴人英特公司於檢察官偵查中亦曾具狀
追加告訴王仁青為本案之共同正犯，並指稱：王仁青曾任職雷射公司擔任廠務經理，
熟悉雷射雕刻之技術，而本案係以雷射雕刻之手法變造上揭微處理機標示執行速度之
型號，即係王某之專長；且警方搜索金淳元公司工廠時，在場唯一人員即為王某等語
，並提出本案搜索扣押證明筆錄（收據）影本二份、王某之戶籍謄本及警方將查扣之
雷射雕刻系統主機等物交付王某保管之保管條影本各一份為證（見八十七年度偵字第
一六六九八號偵查卷第二十一頁至第三十頁）。且卷查證人張文忠、蘇永昌於第一審
法院另案審理上訴人違反商標法案件時分別到庭證稱：「（有無將雷射雕刻機內之程
式調取出來？）沒有，因為在場的一個男人應該是金淳元公司負責人王仁青將雷射雕
刻機鍵盤拿到一旁敲了幾個字，螢幕狀顯示有些檔案已消除，我們當時無法再回復」
、「我有聽到英特公司的人在講程式被洗掉……當時被告這邊只有王仁青一人在場，
甲○○不在」、「……當時我們有請蘇組長（即蘇永昌）過來處理，蘇組長有跟王仁
青講不要再動手腳」等語，有第一審法院訊問筆錄影本二份附卷可稽（見同上偵查卷
第三十二頁、第三十五頁）。倘若上開證人所述屬實，則告訴人指訴王仁青參與本件
犯行之實施，而為本案之共同正犯，即難謂全屬無稽。究竟上訴人是否為金淳元公司
之實際負責人？其是否具有前述變造英特公司微處理機執行速度型號標示之技術或能
力？又王仁青是否具有雷射雕刻之專長？其有無參與本案犯行之實施？以上疑點與判
斷王仁青是否為本案之共同正犯攸關，自有併予究明釐清之必要。原審對此未詳加調
查，遽行判決，尚嫌調查未盡。(二)、查本件檢察官起訴書指上訴人將英特公司所產製
微電腦上執行速度型號之標示予以磨除後重新雕刻、噴印，應屬偽造而非變造之行為
，而認上訴人係犯偽造準私文書罪（見起訴書第五頁反面第一行至第四行）。原判決
改論以變造準私文書罪，惟並未說明其何以須變更檢察官起訴之罪名而改依上開罪名
判決之理由，亦嫌理由不備。(三)、按科刑時應審酌一切情狀，尤應注意刑法第五十七
條所列各款事項，為科刑輕重之標準，此觀之該條之規定甚明。原判決科處上訴人如
原判決主文第二項所示之刑，僅於理由內說明：「爰審酌被告（指上訴人）僅變造完
成一個微處理機上型號，已為此歷訟多年等犯罪之一切情狀，量處如主文第二項所示
之刑云云（見原判決第六面倒數第二、三行）。對於刑法第五十七條各款所列犯罪之
動機、目的、犯人之生活狀況、品行、智識程度、犯罪所生之危險或實害及犯罪後之
態度等項，並無一語述及，依上說明，自難謂適法。(四)、按刑法第四十一條已於九十
年一月十日修正公布，並於同年月十二日生效實施。依新法規定犯最重本刑為五年以
下有期徒刑以下之刑之罪，而受有期徒刑六個月以下有期徒刑或拘役之宣告，因身體
、教育、職業、家庭之關係或其他正當事由，執行顯有困難者，得以一元（銀元）以
上，三元（銀元）以下折算一日，易科罰金。原判決論以上訴人變造私文書罪，並科
處有期徒刑三月；惟該罪係屬最重本刑為五年以下有期徒刑以下之刑之罪，應有上開
新法規定之適用。原判決未及適用新法諭知易科罰金之折算標準，於法亦有未合。上
訴意旨雖未指摘及此，然以上均為本院得依職權調查之事項，應認原判決有撤銷發回
之原因。又原判決不另為無罪及免訴諭知部分與發回部分有審判不可分關係，應併予
發回。
據上論結，應依刑事訴訟法第三百九十七條、第四百零一條，判決如主文。
中      華      民      國    九十一    年      七      月    二十五    日
                              最高法院刑事第六庭
                                  審判長法官  吳  雄  銘
                                        法官  池  啟  明
                                        法官  石  木  欽
                                        法官  郭  毓  洲
                                        法官  吳  三  龍
      右正本證明與原本無異
                                              書  記  官
中      華      民      國    九十一    年      七      月    二十九    日
